【裁判字號】    92,裁,1870
【裁判日期】    921231
【裁判案由】    有關二二八事件處理及補償條例
【裁判全文】
最  高  行  政  法  院  裁  定                  九十二年度裁字第一八七○號
    上  訴  人  乙○○○
                辛○○
                甲○○
                壬○○
                己○○
                戊○○
                齊秀華
                庚○○
                癸○○
                丁○○○
    被上訴人    財團法人二二八事件紀念基金會
    代  表  人  丙○○
右當事人間因有關二二八事件處理及補償條例事件，上訴人對於中華民國九十一年八
月三十日臺北高等行政法院九十年度訴字第三八二九號判決，提起上訴，本院裁定如
左：
    主  文
上訴駁回。
上訴審訴訟費用由上訴人負擔。
    理  由
一、本件上訴人等之被繼承人郭陳月於原審起訴後之九十一年五月十三日死亡，經其
    繼承人辛○○、乙○○○、丁○○○、甲○○及郭炳漳之代位繼承人壬○○、己
    ○○、齊秀華、戊○○、庚○○、癸○○聲明承受訴訟，經原審准許後，並判決
    駁回其訴。茲僅辛○○、乙○○○、丁○○○、甲○○、壬○○、己○○、戊○
    ○、庚○○、癸○○不服原判決，提起上訴，惟本件判決對於全體繼承人必須合
    一確定，渠等上訴效力自及於齊秀華，爰併列齊秀華為上訴人，合先敘明。又按
    當事人依行政訴訟法第二百四十三條第一項規定，以高等行政法院判決有不適用
    法規或適用法規不當為上訴最高行政法院之理由時，其上訴狀或理由書應有具體
    之指摘，並揭示該法規之條項或其內容。若係成文法以外之法則，應揭示該法則
    之意旨。倘為司法院解釋、或本院之判例，則應揭示該判解之字號或其內容。上
    訴狀或理由書如未依此項方法表明者，即難認為已對高等行政法院判決之違背法
    令有具體之指摘，其上訴自難認為合法。
二、本件上訴意旨略以：被上訴人所認定之二二八事件受害者，除戶籍資料載明人員
    失蹤或死亡發生於二二八事件發生期間外，實際上即是根據二二八事件相關文獻
    資料之記載，如「台灣省文獻委員會二二八事件文獻補錄」，該文獻補錄所登載
    「死亡或失蹤時地待查資料」，均係依據受害者家屬所陳述之資料或訪查見證者
    之口述歷史所編撰，本件僅因上訴人家屬未將王文昭之相關資料於該文獻付梓前
    陳述於台灣省文獻委員會即失卻申領補償之機會，實非公允。然查於該文獻編撰
    之時，王文昭家屬未受告知訪查王文昭之失蹤案件，王文昭家屬復未主動向相關
    單位陳報，致未登載資料於前揭文獻，被上訴人亦未基於職權實地了解及訪查事
    實真相，即否准上訴人之請求，並無道理。且根據前述之史實資料記載，二二八
    事件中之受難者，絕大部分均係在當時無辜遭受軍警濫殺之結果，至於經軍法或
    司法審判處置者畢竟是為少數，多數之失蹤者並無遭通緝或逮捕之資料可查，事
    實上，欲還原史實真相，還受害者家屬之公道與清白，絕對需仰賴於歷經史實者
    以口述歷史方式，方得求其真正，否則歷史真相將永無呈現之機會等語。經核係
    就原審取捨證據、認定事實之職權行使，指摘其為不當，難認為對原判決之如何
    違背法令已有具體之指摘，依首揭說明，其上訴為不合法，應予駁回。
三、依行政訴訟法第二百四十九條第一項前段、第一百零四條、民事訴訟法第九十五
    條、第七十八條、第八十五條第一項前段，裁定如主文。
中    華    民    國    九十二      年      十二      月    三十一      日
                    最 高 行 政 法 院  第 五 庭
                                審 判 長 法  官      徐  樹  海
                                         法  官      黃  合  文
                                         法  官      鄭  淑  貞
                                         法  官      林  家  惠
                                         法  官      林  茂  權
右  正  本  證  明  與  原  本  無  異
                                         法院書記官  阮  桂  芬
中    華    民    國    九十三      年      一        月      二        日


司法院資訊處製作；財團法人民間司法改革基金會備份。
